【裁判字號】    97,審重訴,200
【裁判日期】    971225
【裁判案由】    清償借款
【裁判全文】
臺灣臺北地方法院民事判決           97年度審重訴字第200號
原      告  第一商業銀行股份有限公司
法定代理人  丙○○
訴訟代理人  甲○○
            乙○○
被      告  丁  ○
上列當事人間請求清償借款事件，本院於中華民國97年12月11日
言詞辯論終結，判決如下：
    主  文
被告應給付原告新臺幣壹仟佰萬壹仟柒佰玖拾元，及其中新臺
幣壹仟佰萬元如附表所示之利息及違約金。
訴訟費用新臺幣壹拾貳萬陸仟肆佰元由被告負擔。
    事實及理由
一、原告起訴主張：被告於民國86年12月26日簽訂保證書，向原
    告保證訴外人群腦資訊股份有限公司（下稱群腦公司）對原
    告所負之一切債務，以本金新臺幣（下同）1,300 萬元為限
    額，願負連帶清償責任。嗣群腦公司陸續簽訂借據向原告借
    款3 筆：(一)於86年12月26日借款300 萬元，約定借款期間自
    86年12月26日起至87年12月26日止，後陸續展期至89年12月
    26日止，利息按年息9.12% 按月計付，惟原告放款基本利率
    調整時，改按原告放款基本利率加年息1.25% 計付，又自88
    年6 月30日起改按原告放款基本利率加年息1%計付，到期將
    本金及利息及其他款項全部清償；(二)於86年12月31日借款40
    0 萬元，約定借款期間自86年12月31日起至87年12月25日止
    ，後陸續展期至89年12月25日止，利息按年息8.9%按月計付
    ，惟原告放款基本利率調整時，改按原告放款基本利率加年
    息1.25 %計付，又自88年6 月30日起改按原告放款基本利率
    加年息1%計付，到期將本金及利息及其他款項全部清償；(三)
    於87年1 月14日借款600 萬元，約定借款期間自87年1 月14
    日起至88年1 月14日止，後陸續展期至90年1 月14日止，利
    息按年息8.9%按月計付，惟原告放款基本利率調整時，改按
    原告放款基本利率加年息1.25% 計付，又自88年7 月14日起
    改按原告放款基本利率加年息1%計付，到期將本金及利息及
    其他款項全部清償，另均約定未按期清償時，逾期清償在6
    個月以內者，按上開利率10% ，超過6 個月者，按上開利率
    20% 計付違約金，如逾期不履行，視為全部到期。詎被告群
    腦公司未依約還款及繳付利息，全部借款應視為到期，共計
    結欠本金1,300 萬元及已核算未受償之利息1,970 元，被告
    為連帶保證人，應負連帶清償責任，迭經催討無效，為此提
    起本件訴訟等情。並聲明：如主文第1 項所示。
二、被告則辯以：對原告主張之事實並不爭執，但伊曾向主債務
    人表示要解除保證責任，惟並未向原告表示等語置辯，並聲
    明：原告之訴駁回。
三、本件原告主張之事實，已據其提出債權額計算表、放款戶授
    信明細查詢單、放款攤還及收息記錄查詢單、呆帳攤還資料
    、借據、借款展期約定書、保證書、約定書等件為證，核屬
    相符，復為被告所不爭執，堪信為真實。被告雖辯稱其曾向
    主債務人表示要解除保證責任，惟自承並未向原告表示，依
    民法第258 條第1 項規定：「解除權之行使，應向他方當事
    人以意思表示為之。」被告既未向原告為解除保證之意思表
    示，自不生效力，仍應就系爭借款債務負連帶保證責任，被
    告所辯要無足採。
四、從而，原告依消費借貸及連帶保證之法律關係請求被告給付
    如主文第1 項所示之本金、利息及違約金為有理由，應予准
    許。
五、據上論結，本件原告之訴為有理由，依民事訴訟法第385 條
    第1 項前段、第78條、第87條第1 項，判決如主文。
中    華    民    國    97    年    12    月    25    日
                  民事第六庭    法  官  劉又菁
以上正本係照原本作成
如對本判決上訴，須於判決送達後20日內向本院提出上訴狀
中    華    民    國    97    年    12    月    25    日
                                書記官  潘惠梅
附表：                                                    （單位：新臺幣）
┌──┬──────┬───┬───────┬─────────────────┬────┐
│    │            │      │              │       違約金計算期間及利率       │        │
│編號│ 本金餘額   │利  率│利息計算期間未├────────┬────────┤已核算未│
│    │            │      │            利│逾期6個月內者按 │逾期超過6個月者 │受償之利│
│    │            │      │              │上開利率10%     │按上開利率20%   │息      │
├──┼──────┼───┼───────┼────────┼────────┼────┤
│ 1  │3,000,000元 │8.84% │自93年4 月23日│                │自93年4 月23日起│   40元 │
│    │            │      │起至清償日止  │                │至清償日止      │        │
├──┼──────┼───┼───────┼────────┼────────┼────┤
│ 2  │4,000,000元 │8.84% │自90年2 月5 日│自90年2月5日起至│自90年4 月26日起│  710元 │
│    │            │      │起至清償日止  │90年4月25日止   │至清償日止      │        │
├──┼──────┼───┼───────┼────────┼────────┼────┤
│ 3  │6,000,000元 │8.84% │自90年2 月6 日│自90年2月6日起至│自90年5 月15日起│1,220元 │
│    │            │      │起至清償日止  │90年5月14日止   │至清償日止      │        │
├──┼──────┼───┴───────┴────────┴────────┼────┤
│合計│13,000,000元│                                                          │1,970元 │
└──┴──────┴─────────────────────────────┴────┘


司法院資訊處製作；財團法人民間司法改革基金會備份。
